ACORDAO-COMPLETO-2363235

ACÓRDÃO 6617/2019 ATA 26/2019 - PRIMEIRA CÂMARA

VISTOS, relatados e discutidos estes autos que tratam de pedido de reexame interposto pela Sra. Ana Maria da Silva Costa contra os termos do Acórdão 8366/2012-TCU-Segunda Câmara reiterado pelo Acórdão 4655/2018-TCU-Primeira Câmara, por meio dos quais esta Corte de Contas determinou ao Ministério da Fazenda que proporcionalize os proventos da recorrente e procedesse o ressarcimento de valores por ela recebidos indevidamente;
ACORDAM os ministros do Tribunal de Contas da União, reunidos em Sessão da 1ª Câmara, ante as razões expostas pelo relator e com fundamento nos arts. 33 e 48 da Lei 8.443/1992, em:
9.1. conhecer do presente pedido de reexame para, no mérito, negar-lhe provimento, mantendo-se inalteradas as deliberações recorridas.
9.2. dar ciência desta deliberação à recorrente e à Superintendência Estadual do INSS em Manaus/AM.

Pedido de reexame interposto contra decisão desta Corte de Contas que determinou a proporcionalização dos proventos da recorrente.

Primeira Câmara

3. Recorrente: Ana Maria da Silva Costa (XXX.291.262-XX).

13.1. Ministros presentes: Benjamin Zymler (na Presidência), Bruno Dantas e Vital do Rêgo (Relator).
13.2. Ministro-Substituto presente: Weder de Oliveira.

ACORDAO-COMPLETO-2512612

Acórdão de Relação 1389/2022 - Primeira Câmara

Acórdão de Relação

ANA MARIA DA SILVA COSTA

VITAL DO RÊGO

Ministro Benjamin Zymler.

Adoto como relatório, com os devidos ajustes de forma, a instrução elaborada no âmbito da Secretaria de Recursos (peça 77) , com a qual se manifestou de acordo o corpo gerencial daquela unidade técnica especializada (peça 78) , a seguir transcrita:
Trata-se de pedido de reexame (peça 70) , interposto por Ana Maria da Silva Costa contra o Acórdão 8366/2012-TCU-Segunda Câmara (peça 11) .
1.1. A deliberação recorrida apresenta o seguinte teor:
Os Ministros do Tribunal de Contas da União, quanto ao processo a seguir relacionado, ACORDAM, por unanimidade, com fundamento nos arts. 1º, inciso V, e 39, inciso II, da Lei nº 8.443, de 16 de julho de 1992, c/c os arts. 1º, inciso VIII, 143, inciso II, e 259 a 263 do Regimento Interno do TCU, em considerar legais, para fins de registro, os atos de concessão de aposentadoria dos interessados abaixo qualificados, de acordo com os pareceres emitidos nos autos, sem prejuízo das determinações à seguir:
1. Processo TC-Processo 002.493/2012-8 (APOSENTADORIA) 1.1. Interessados: Ana Maria da Silva Costa (XXX.291.262-XX) ; Thelma Brandao de Aquino da Silva (XXX.612.262-XX) ; Valder Conceição Torres (XXX.558.632-XX) .
 (...) 
1.7. Determinações/Recomendações/Orientações: 
1.7.1. Determinar ao Ministério da Fazenda, órgão responsável pelo pagamento das aposentadorias de Ana Maria da Silva Costa e de Thelma Brandão de Aquino da Silva, que proporcionalize os proventos das interessadas, em consonância com os fundamentos legais das concessões, ou justifique o pagamento integral dos proventos; 
1.7.2. Determinar à Sefip que monitore o cumprimento da determinação acima e averigúe se tal irregularidade foi recorrente naquele órgão e, em caso afirmativo, represente ao TCU.   
 (destacamos e sublinhamos) 
HISTÓRICO
2.	Nas análises da unidade técnica e d. Ministério Público junto ao TCU que embasam o Acórdão 8366/2012-TCU-Segunda Câmara foi constatado o seguinte, conforme parecer constante da peça 10:
3. Consulta ao sistema Siape revela que o fundamento legal das aposentadorias das interessadas mantém-se proporcional ao tempo de serviço, embora os proventos estejam integrais (peça 1) . 
4. Ainda segundo o sistema Siape, infere-se que tal equívoco ocorreu a partir de setembro de 2010, quando, após a unificação do fisco, promovida pela Lei nº 11.457/2007, houve a transferência da folha de aposentados (no cargo de auditor fiscal) do INSS para o Ministério da Fazenda (peça 9A) .
2.1. Em decorrência do disposto no §2º do art. 6º da Resolução-TCU nº 206/2007, foi considerado legal pelo Tribunal, entre outro, o ato de aposentadoria da Sra. Ana Maria da Silva Costa e determinado seu registro com determinação ao Ministério da Fazenda para que proporcionalize seus proventos ou justifique o pagamento integral dos mesmos. Além disso, determinou a Sefip que realizasse o monitoramento da deliberação.
2.2. A Sefip, em cumprimento a tal decisão, realizou o monitoramento e constatou que não foi dado cumprimento aos termos do Acórdão 8366/2012-TCU-Segunda Câmara, não tendo sido proporcionalizado os proventos da ora recorrente, o que ensejou a prolação do Acórdão 4655/2018-TCU-Primeira Câmara nos seguintes termos (peça 48) : 
Os Ministros do Tribunal de Contas da União, reunidos em sessão da 1ª Câmara, ACORDAM, por unanimidade, com fundamento nos arts. 1º, inciso V, e 39, inciso II, da Lei nº 8.443/1992, c/c os arts. 143, inciso II, e 169, inciso V, do Regimento Interno, em fazer as determinações adiante especificadas, de acordo com os pareceres emitidos nos autos: 
 (...) 
1.7. Determinações: 
1.7.1. à Superintendência Estadual do INSS - Manaus/AM - INSS/MPS, para que: 
1.7.1.1. recalcule imediatamente o valor dos proventos de aposentadoria das interessadas Ana Maria da Silva Costa (XXX.291.262-XX) e Thelma Brandao de Aquino da Silva (XXX.612.262-XX) , sob pena de responsabilidade solidária da autoridade administrativa omissa, conforme determinado no item 1.7.1 do Acórdão 8366/2012-TCU-Segunda Câmara; 
1.7.1.2. no prazo de 30 (trinta) dias, mediante a instauração do processo administrativo competente, apure os valores recebidos indevidamente pelas interessadas e promova, nos termos do art. 46 da Lei nº 8.112/1990, o ressarcimento ao erário, levando-se em consideração os termos do Acórdão 8366/2012-TCU-Segunda Câmara; 
1.7.2. à SEFIP, para que: 
1.7.2.1. promova a audiência do Senhor João Antonio Figueiredo Tavares (XXX.101.692-XX) , Superintendente de Recursos Humanos do Ministério da Fazenda no Estado do Amazonas, para que, no prazo de 15 (quinze) dias, com fundamento no art. 12, inciso III da Lei 8.443/1992 c/c o inciso IV do art. 250 do RI/TCU, apresente suas razões de justificativa pelo não cumprimento do comando contido no item 1.7.1 do Acórdão 8366/2012-TCU-Segunda Câmara, por meio do qual foi determinada a proporcionalização dos proventos de Ana Maria da Silva Costa (XXX.291.262-XX) e Thelma Brandao de Aquino da Silva (XXX.612.262-XX) ; 
1.7.2.2. monitore o cumprimento do item 1.7.1, representando ao Tribunal em caso de descumprimento. (destacamos e sublinhamos) 
2.3. Irresignada, a recorrente interpusôs o presente pedido de reexame, que se fundamenta nas altercações que, adiante, passar-se-á a relatar.
EXAME DE ADMISSIBILIDADE
3. Reitera-se o exame preliminar de admissibilidade (peça 71) , ratificado à peça 74 pelo Excelentíssimo Senhor Ministro Vital do Rêgo, que entendeu pelo conhecimento do recurso, uma vez que preenchidos os requisitos do art. 48 da Lei 8.443/1992, c/c os arts. 285 e 286, parágrafo único, do RI/TCU, suspendendo-se os efeitos do item 1.7.1 do Acórdão 8366/2012-TCU-Segunda Câmara.
EXAME DE MÉRITO
4.	Constitui objeto do presente recurso definir se há possibilidade de dispensar a devolução dos recursos recebidos indevidamente pela recorrente em razão do pagamento de proventos integrais a partir de setembro de 2010 ao invés de proporcionais.
5.	Da possibilidade de dispensa de ressarcimento de valores recebidos indevidamente 
5.1. Defende a dispensa do ressarcimento dos valores recebidos a maior com base nas seguintes alegações:
5.1.1. Diz que ingressou no então INPS - Instituto Nacional da Previdência Social em 1975, exercendo todas as atividades fins do órgão, sendo que, em 1993, por meio do concurso público, "ascendeu ao cargo de Fiscal de Contribuições Previdenciárias do Instituto Nacional do Seguro Social - INSS, trabalhando até 13/05/1998, quando obteve aposentadoria por tempo proporcional ao tempo de atividade, 25 anos";
5.1.2. Afirma que, no ano de 2010, "os auditores do INSS [Instituto Nacional do Seguro Social] passaram para o Ministério da Fazenda, sendo transferidos, também, os encargos financeiros dos Fiscais de Contribuições Previdenciárias do INSS, inativos";
5.1.3. Sustenta que recebeu regularmente seus pagamentos por durante 11 anos do INSS antes da transferência da folha, o que lhe proporcionou "confiança de que não havia motivos para acreditar na possibilidade de erros por parte do novo órgão de pagamento" e que "não houve a preocupação de conferência no contracheque" das quantias que eram depositadas mensalmente; 
5.1.4. Aduz que a situação mudou, em decorrência da crise pela qual passa o país, sendo que "a remuneração recebida passou a ser objeto de criterioso monitoramento visando a correta utilização, devido ao ingresso de novas necessidades advindas do envelhecimento da requerente (hoje com 64 anos) , portadora de várias moléstias, dentre as quais, três crônicas, hipertensão, diabetes e hipotireoidismo; das pessoas sob sua responsabilidade, a mãe (86 anos) e irmã (51 anos) , portadora de Síndrome de Down, além de outros familiares que ajuda regularmente";
5.1.5. Diz que no mês de julho de 2018 "constatou a redução do Provento Básico" e que o órgão de pessoal informou que ao implantar a folha no Ministério da Fazenda "o sistema não registrou a proporcionalidade da aposentadoria, consignando os proventos em 100%, como se a aposentadoria fosse integral" e tomou conhecimento, na ocasião, da "existência de dispositivo legal que isentava a restituição dos valores pagos a maior, em razão da ausência de má fé por [sua] parte", tendo aguardado "a comunicação da ocorrência, por escrito, porém não recebeu nenhum comunicado, tampouco informando a correção do valor da aposentadoria";
5.1.6. Relata que "em abril de 2019, a mesma foi novamente, surpreendida. Desta feita, com um item, no campo descontos, de seu contracheque, do mês de março/2019, 'Rep. ao Erário', no valor de R$ 2.172,97", sendo que, da mesma forma, "não recebeu qualquer comunicação sobre o desconto", o que levou a procurar novamente o órgão, momento que "tomou conhecimento do montante a ser restituído" e teve ciência do teor do Acórdão 8366/2012-TCU-Segunda Câmara; e
5.1.7. Diz que, conforme Enunciado de Súmula AGU nº 34/2008, "não deve ser prejudicada pelo erro da administração" que deixou de fazer a correção nos proventos quando da ciência da mencionada deliberação e pelo fato de não ter lhe comunicado da mesma, "cuja ciência a levaria a cobrar a correção", sendo que "se o acerto tivesse sido providenciado em 2013, o valor a ser restituído seria razoável, ao invés do montante acumulado por mais cinco anos, ônus impossível de ser liquidado em vida pela requerente".
5.2. Pede, por fim, "o Reexame do Acórdão 8366/2012-TCU-Segunda Câmara, de 13/11/2012 e Acórdão nº 4655/2018-TCU-1ªCâmara, de 22/05/2018, visando a dispensa do ressarcimento dos valores recebidos a maior, em boa fé".
Análise:
6. 	O Tribunal de Contas da União, na apreciação da legalidade dos atos de concessão de aposentadorias, reformas e pensões, competência que lhe foi atribuída pelo art. 71, inciso III, da CF/1988, pode dispensar a reposição das importâncias recebidas de boa-fé pelo servidor, até a data do conhecimento da decisão pelo órgão competente, nos termos da Súmula-TCU 106. Note-se, porém, que a aplicação deste entendimento não é universal e depende do caso concreto.
6.1. A jurisprudência do TCU tem se firmado no sentido de que não se aplica a Súmula 106 nas hipóteses de recebimentos de parcelas em desacordo com determinação constitucional expressa (Acórdãos 4.968/2008 e 3.555/2006, ambos da Segunda Câmara) .
6.2. No presente caso, a regra pela qual a ora recorrente se aposentou decorre de disposição expressa da Constituição Federal, que fez distinção entre proventos integrais ou proporcionais em razão do tempo de serviço prestado, conforme a seguir transcrito (redação original) :
Art. 40. O servidor será aposentado:
 (...) 
III - voluntariamente:
a) aos trinta e cinco anos de serviço, se homem, e aos trinta, se mulher, com proventos integrais;
 (...) 
c) aos trinta anos de serviço, se homem, e aos vinte e cinco, se mulher, com proventos proporcionais a esse tempo;
d) aos sessenta e cinco anos de idade, se homem, e aos sessenta, se mulher, com proventos proporcionais ao tempo de serviço. (destacamos e sublinhamos) 
6.3. Ademais, a Súmula-TCU 249 somente dispensa o ressarcimento no caso de hipótese de erro escusável de interpretação da lei, que não é o caso sob exame, já que se trata de erro operacional, o que exige a devolução, conforme Enunciado do Acórdão 7592/2017-TCU-Segunda Câmara: "Impõe-se o ressarcimento dos valores indevidamente recebidos pelo servidor, independentemente da boa-fé, quando se tratar de erro operacional da Administração, pois a dispensa do ressarcimento somente se admite na hipótese de erro escusável de interpretação da lei (Súmula TCU 249) ". Além disso, o fato de o Ministério da Fazenda não ter adotado nenhuma providência no tocante ao que foi deliberado pelo Acórdão 8366/2012-TCU-Segunda Câmara afasta qualquer presunção de boa-fé no pagamento e recebimento dos valores indevidos.
6.4. Registra-se que a aposentadoria, por ter natureza jurídica de ato complexo, conforme Súmula-TCU nº 278, estabelece uma relação entre o órgão de origem e o Tribunal, não envolvendo o beneficiário, salvo se houver indícios de ilegalidade e negativa de registro do ato e desde que transcorridos mais de 5 anos entre a disponibilidade do ato para o Tribunal e a apreciação, situação que faculta ao interessado apresentar defesa prévia, conforme Acórdão 587/2011-TCU-Plenário. No presente caso, não havia indícios de julgamento pela ilegalidade do ato, pois a concessão foi concedida dentro dos parâmetros legais e os pagamentos foram regulares desde o início (maio de 1998) até agosto de 2010, passando a ser parcialmente indevidos a partir de então em decorrência de erro operacional da administração ocorrido na mudança da folha do INSS para Ministério da Fazenda por causa da unificação do fisco, promovida pela Lei nº 11.457/2007, o que faz com que eventual falta de comunicação entre o órgão de origem e a ora recorrente sobre a deliberação do Tribunal, particularmente do item 1.7.1. do Acórdão 8366/2012-TCU-Segunda Câmara, não tem o condão de dispensar o ressarcimento das quantias recebidas indevidamente.
6.5. O Enunciado de Súmula AGU nº 34/2008 não vincula o TCU, considerando que o exame levado a efeito pelo Tribunal sobre os atos de aposentadorias e pensões tem natureza fiscalizatória, voltada para a verificação da legalidade dessas concessões e dos pagamentos decorrentes das mesmas, não estando, em princípio, sujeito a entendimentos de órgãos do poder Executivo, sob pena de comprometimento da efetividade do Controle Externo constitucionalmente delegado a Corte de Contas Federal. (Acórdão 1010/2014-TCU-Primeira Câmara e Acórdão 754/2014-TCU-Primeira Câmara) .     
6.6. Em relação à alegação de que padece de doenças e de que tem gastos regulares com familiares, inclusive com mãe idosa e irmã portadora de Síndrome de Down, convém mencionar que tal afirmação, por si, não é suficiente para afastar a devolução dos recursos recebidos indevidamente, sendo que o servidor que se inativou com proventos proporcionais pode até vir a integralizá-los caso seja acometido de alguma doença prevista no art. 186, §1º, da Lei 8.112/1990, nos termos do art. 190 do mesmo diploma legal e desde que respeitada a jurisprudência do Tribunal sobre a matéria. A propósito, cabe reproduzir alguns Enunciados do Tribunal sobre a questão posta:
Servidor aposentado que recebe proventos proporcionais, acometido de moléstia especificada em lei, faz jus à integralidade do provento. (Acórdão 5801/2009-TCU-Primeira Câmara) 
O art. 190 da Lei 8.112/1990 não perdeu sua eficácia com a promulgação da EC 41/2003, razão por que não deve ser observado o disposto no art. 1º da Orientação Normativa 1/2006, da Secretaria de Recursos Humanos do Ministério do Planejamento, Orçamento e Gestão. (Acórdão 278/2007-TCU-Plenário) 
A integralização de proventos, em razão de doença superveniente na inatividade (art. 190 da Lei 8.112/1990) , não transmuda a natureza jurídica da aposentadoria voluntária proporcional para aposentadoria por invalidez. Nesse caso, o fundamento legal do ato concessório não deverá ser modificado de aposentadoria voluntária para aposentadoria por invalidez permanente, devendo, contudo, como supedâneo para a integralização do provento, ser incluído o art. 190 da Lei 8.112/1990 no ato de alteração da concessão de aposentadoria. (Acórdão 437/2017-TCU-Primeira Câmara) 
A Medida Provisória nº 167/2004, convertida na Lei nº 10.887/2004, alterou as disposições constitucionais e legais, fazendo deixar de haver equivalência entre os proventos e a última remuneração do servidor no cargo efetivo em que se dá a aposentadoria. Há apenas três hipóteses em que é legal a integralização dos proventos com base na forma de cálculo existente antes das mudanças aplicadas, quais sejam: o servidor aposentado com amparo na Emenda Constitucional 41/2003 acometido de doença que justifique a incidência do art. 190 da Lei nº 8.112/1990 em seus termos atuais; o servidor aposentado com provento proporcional que tenha sido acometido até 19/2/2004 de doença que justifique a aplicação do art. 190 da Lei nº 8.112/1990, em seus termos atuais, comprovada por laudo médico oficial emitido até 19/2/2004; excepcionalmente, no caso de laudo médico expedido após a data de 19/2/2004, deve haver expressa consignação no referido documento acerca da época do acometimento da moléstia, que, sendo predita ao limite temporal, aproveitará ao servidor o direito à conversão de seus proventos. (Acórdão 2312/2010-TCU-Primeira Câmara) 
6.7. Convém mencionar que nos termos do item 9.1 do Acórdão 2527/2008-TCU-Plenário, nas enfermidades que se caracterizam por evolução contínua, é imprescindível que, mediante junta médica oficial, se comprove o início da incapacidade laboral do ex-servidor, momento a partir do qual os efeitos financeiros passarão a contar.
6.8. Assim, cabe a ora recorrente apresentar requerimento e exames médicos ao órgão que é vinculada, de modo que possam ser analisados e, se for o caso, submetida à junta médica oficial, a fim de ser examinada se foi acometida por alguma das doenças previstas no art. 186, §1º, da Lei 8.112/1990 e, em caso positivo, se atende as condições para integralizar os proventos, nos termos do art. 190 da mencionada lei e da jurisprudência do Tribunal.
6.9. No tocante ao argumento da recorrente sobre sua incapacidade de liquidar os valores recebidos indevidamente, é pertinente mencionar que a legislação em vigor estabelece critérios para a devolução de recursos pelos servidores públicos, conforme art. 46 da Lei 8.112/90, mencionado no subitem 1.7.1.2 do Acórdão 4655/2018-TCU-Primeira Câmara:
Art. 46. As reposições e indenizações ao erário, atualizadas até 30 de junho de 1994, serão previamente comunicadas ao servidor ativo, aposentado ou ao pensionista, para pagamento, no prazo máximo de trinta dias, podendo ser parceladas, a pedido do interessado. (Redação dada pela Medida Provisória nº 2.225-45, de 4.9.2001) 
§ 1º O valor de cada parcela não poderá ser inferior ao correspondente a dez por cento da remuneração, provento ou pensão. (Redação dada pela Medida Provisória nº 2.225-45, de 4.9.2001) 
§ 2º Quando o pagamento indevido houver ocorrido no mês anterior ao do processamento da folha, a reposição será feita imediatamente, em uma única parcela. (Redação dada pela Medida Provisória nº 2.225-45, de 4.9.2001) 
§ 3º Na hipótese de valores recebidos em decorrência de cumprimento a decisão liminar, a tutela antecipada ou a sentença que venha a ser revogada ou rescindida, serão eles atualizados até a data da reposição. (Redação dada pela Medida Provisória nº 2.225-45, de 4.9.2001) 
6.10. Nota-se que a legislação permite que os valores a ser restituídos possam ser parcelados desde que cada parcela não seja inferior a 10% dos proventos, o que supostamente já foi adotado pelo órgão de origem e poderá viabilizar o ressarcimento integral no transcorrer do tempo, pois não se trata de quantia de grande monta, considerando os valores dos proventos proporcionais que já faz jus do cargo de auditor fiscal que exerceu no INSS. 
CONCLUSÃO
7. Em face da análise das razões recursais apresentadas, concluiu-se que não é possível a dispensa do ressarcimento dos valores recebidos a maior pela recorrente a partir de setembro de 2010 independentemente se foi ou não de boa-fé, pois as constatações de erro operacional da administração e determinação constitucional expressa exigem a devolução dos recursos pelo servidor beneficiário. Assim, não foram trazidos aos autos nenhum argumento que detenha o condão de modificar o julgado de origem, Acórdão 8366/2012-TCU-Segunda Câmara nem o Acórdão 4655/2018-TCU-Primeira Câmara.
ROPOSTA DE ENCAMINHAMENTO
8. Ante o exposto, submetem-se os autos à consideração superior, propondo-se, com fundamento no art. 48 da Lei 8.443/1992 c/c os artigos 285 e 286, parágrafo único, do RI/TCU:
a) conhecer do recurso e, no mérito, negar-lhe provimento; e
b) cientificar à recorrente e os demais interessados do acórdão que vier a ser prolatado, ressaltando-se que o relatório e o voto que o acompanharem podem ser consultados no endereço www.tcu.gov.br/acordaos, no dia seguinte ao de sua oficialização.
O Ministério Público, representado nos autos pelo Procurador Dr. Rodrigo Medeiros de Lima, manifestou-se de acordo com a proposição da unidade técnica (peça 79) .
É o Relatório.

não há.

Procurador Rodrigo Medeiros de Lima.

APOSENTADORIA. PROVENTOS PROPORCIONAIS AO TEMPO DE SERVIÇO. MUDANÇA DO ÓRGÃO PAGADOR DO BENEFÍCIO EM RAZÃO DA UNIFICAÇÃO DO FISCO. MAJORAÇÃO DOS PROVENTOS QUE PASSARAM DE PROPORCIONAIS A INTEGRAIS POR ERRO OPERACIONAL DA ADMINISTRAÇÃO. DETERMINAÇÃO PARA CORREÇÃO DA PROPORÇÃO DOS PROVENTOS. MONITORAMENTO. NÃO ATENDIMENTO DE DETERMINAÇÃO. REITERAÇÃO DA DETERMINAÇÃO. PEDIDO DE REEXAME. CONHECIMENTO. RAZÕES INSUFICIENTES PARA ALTERAR O JUÍZO. NEGATIVA DE PROVIMENTO.

APOSENTADORIA (APOS)

Secretaria de Recursos (Serur).

Aprecia-se, nesta oportunidade, pedido de reexame interposto pela Sra. Ana Maria da Silva Costa, contra os termos do Acórdão 8366/2012-TCU-Segunda Câmara reiterado pelo Acórdão 4655/2018-TCU-Primeira Câmara, por meio dos quais esta Corte de Contas determinou ao Ministério da Fazenda que proporcionalizasse os proventos da recorrente uma vez que tais proventos passaram a ser pagos integralmente, de forma irregular, a partir de 2010.
Em síntese, a recorrente defende e requer a dispensa do ressarcimento dos valores recebidos a maior, a partir de setembro de 2010, ocasião em que o problema passou a ocorrer, aduzindo que foi a administração que errou ao não corrigir o problema tempestivamente.
A Serur, após analisar os argumentos apresentados pela recorrente, concluiu que não é possível a dispensa do ressarcimento dos valores recebidos indevidamente, independentemente se a percepção foi ou não de boa-fé, uma vez que em caso de constatação de erro operacional da administração ou quando há determinação constitucional expressa, exige-se a devolução de tais valores pelo servidor beneficiário.
O MPTCU aquiesceu à proposta formulada pela unidade técnica.
-II-
Quanto à admissibilidade, ratifico o entendimento já externado no despacho de peça 74, no sentido de que o recurso interposto deva ser conhecido, eis que preenchidos os requisitos de admissão que regem a espécie.
No mérito, registro minha concordância com a proposta formulada pela unidade técnica, aquiescida pela manifestação do MPTCU, razão pela qual acolho os pareceres precedentes por seus próprios fundamentos, sem prejuízo de tecer os comentários a seguir.
Preliminarmente, observo que o erro operacional que levou a integralização irregular dos proventos da recorrente, aposentada no cargo de Auditor Fiscal da Receita Federal do Brasil em 20/5/1998 com proventos proporcionais a 25/30, ocorreu quando, no ano de 2010, "os auditores do INSS [Instituto Nacional do Seguro Social] passaram para o Ministério da Fazenda, sendo transferidos, também, os encargos financeiros dos Fiscais de Contribuições Previdenciárias do INSS, inativos".
A despeito de tal fato, consoante apontou a Serur, nos termos da Súmula-TCU 249, "é dispensada a reposição de importâncias indevidamente percebidas, de boa-fé, por servidores ativos e inativos, e pensionistas, em virtude de erro escusável de interpretação de lei por parte do órgão/entidade, ou por parte de autoridade legalmente investida em função de orientação e supervisão, à vista da presunção de legalidade do ato administrativo e do caráter alimentar das parcelas salariais". No caso em epígrafe, observo que não se pode falar em erro desculpável de interpretação de lei por parte do Ministério da Fazenda, já que o pagamento irregular decorreu de erro operacional.
Para casos como o que se apresenta, convém mencionar o Acórdão 1909/2003-TCU-Plenário, da relatoria do Min. Walton Alencar Rodrigues por meio do qual esta Corte, ao responder questionamento em sede de Consulta assim se manifestou:
A reposição ao erário somente pode ser dispensada quando verificadas cumulativamente as seguintes condições: a) presença de boa-fé do servidor; b) ausência, por parte do servidor, de influência ou interferência para a concessão da vantagem impugnada; c) existência de dúvida plausível sobre a interpretação, validade ou incidência da norma infringida, no momento da edição do ato que autorizou o pagamento da vantagem impugnada; e d) interpretação razoável, embora errônea, da lei pela Administração. Quando não estiverem atendidas todas as essas condições ou quando os pagamentos forem decorrentes de erro operacional da Administração, a reposição ao erário é obrigatória, nos termos da Súmula TCU 235 e na forma dos arts. 46 e 47 da Lei 8.112/1990.
No caso presente, embora a recorrente tenha recebido de boa-fé os valores referentes a integralização indevida de seus proventos em decorrência de erro operacional da administração, tal fato não a exime da devolução dos valores recebidos eis que a hipótese em epígrafe não atende, em conjunto, aos requisitos mencionados. É nessa mesma linha, o enunciado extraído do Acórdão 7594/2017-TCU-Segunda Câmara, da Relatoria do Min. André Luís de Carvalho:
Impõe-se o ressarcimento dos valores indevidamente recebidos pelo servidor, independentemente da boa-fé, quando se tratar de erro operacional da Administração, pois a dispensa do ressarcimento somente se admite na hipótese de erro escusável de interpretação da lei. 
Vale ressaltar que, no caso concreto em epígrafe, não se trata de erro escusável por parte do órgão. É que o pagamento irregular, que decorreu da integralização indevida dos proventos da recorrente em 2010, teve início a partir de erro de sistema (erro operacional) , situação que afasta a hipótese que permite a dispensa da reposição dessas importâncias. 
Além disso, vale dizer que o Ministério da Fazenda deixou de adotar as providências determinadas pelo Acórdão 8366/2012-TCU-Segunda Câmara, consoante constatado pela unidade técnica na instrução de peça 45. Nesse sentido, observo que o relator a quo, Min. Benjamin Zymler, determinou a audiência do gestor responsável pelo descumprimento da decisão para que apresente razões de justificativas para o ocorrido (Acórdão 4655/2018-TCU-Primeira Câmara) , cuja análise será realizada por sua excelência oportunamente.
Portanto, considerando o caso concreto em epígrafe, entendo que as razões recursais apresentadas pela Sra. Ana Maria da Silva Costa não são hábeis a afastar a necessária reposição ao erário dos valores percebidos indevidamente pela recorrente.
Do exposto, VOTO para que seja adotada a minuta de Acórdão que ora trago ao exame deste Colegiado.
TCU, Sala das Sessões Ministro Luciano Brandão Alves de Souza, em 30 de julho de 2019.
Ministro VITAL DO RÊGO 
Relator